【裁判字號】    94,易,2274
【裁判日期】    950602
【裁判案由】    誣告
【裁判全文】
臺灣臺北地方法院刑事判決              94年度易字第2274號
公  訴  人  臺灣臺北地方法院檢察署檢察官
被      告  甲○○
                    戶台北市中山區○○○路○段16號9樓之3
上列被告因誣告案件，經檢察官聲請以簡易判決處刑（九十四年
度偵緝字第一四六○號），本院改依通常程序，茲判決如下：
    主  文
甲○○未指定犯人，而向該管公務員誣告犯罪，處拘役參拾日，
如易科罰金，以佰元折算壹日。
    事  實
一、甲○○係址設台北市○○○路○段一六號九樓之三「呈遠印
    刷有限公司」（以下簡稱「呈遠公司」）之負責人，明知「
    呈遠公司」向泛亞商業銀行松山分行申請開立支票存款帳戶
    （帳號：53583）之票號PB0000000號、PB0000000號二張支
    票已填妥發票日期、金額並蓋好發票人章「呈遠公司」、「
    甲○○」後交予客戶支付貨款，並未失竊，其中票號PB0000
    000 號之發票日九十三年二月二十八日，面額新台幣（下同
    ）三十三萬四千九百五十元之支票亦於九十二年十一月五日
    前數日輾轉至鄭仙祖所持有，甲○○為使上開二張支票不獲
    兌現，竟於九十三年一月九日前往台北市○○路一○六號泛
    亞商業銀行松山分行，以上開二張支票於九十二年十一月間
    在台北市○○○路○段一六號九樓之三「呈遠公司」辦公室
    內失竊為由，向該付款銀行辦理支票掛失手續，並填寫遺失
    票據申報書，記載「於九十二年十一月底，票據遺失於台北
    市○○○路○段一六號九樓之三」，請求警察機關協助偵查
    竊盜、侵占遺失物罪嫌之人，未指定犯人而向該管公務員誣
    告持有上開票號PB0000000號、PB0000000號支票之人犯有竊
    盜罪、侵占遺失物罪。嗣鄭仙祖於九十二年十一月五日持票
    號 PB0000000號支票前往台北縣五股鄉○○○路一○六巷五
    號向友人劉李金爾調借現金，劉李爾金並於九十三年三月一
    日將票號PB0000000號支票存入銀行提示兌領，因已掛失止
    付遭退票，經由台北市票據交換所函請警方偵辦因而循線查
    獲上情。
二、案經台北市政府警察局中山分局報請台灣台北地方法院檢察
    署檢察官偵查聲請簡易判決處刑，本院認不宜而改依通常程
    序審理。
    理  由
一、訊據被告甲○○否認有上揭誣告犯行，辯稱：「…支票是九
    十二年九月至十月的時候遺失的，我記得我有在九十二年九
    月到十月間報案…」（九十五年一月十三日準備程序）、「
    …我的支票是真的遺失，不是謊報遺失…」（九十五年二月
    二十四日本院審理）、「…支票是我遺失，不是我交出去，
    我是在九十三年一月九日辦理掛失止付的…兩家銀行都是當
    天去辦的，這兩張都是我的筆跡。我也不是付不出來，支票
    面額三十幾萬，對於我來說，並不是很大的負擔…」（九十
    五年五月十九日本院審理）等語。經查：
(一)、被告甲○○係址設台北市○○○路○段一六號九樓之三「呈
    遠公司」之負責人，「呈遠公司」先後於九十二年七月十四
    日向寶華商業銀行松山分行（原泛亞商業銀行松山分行）申
    請開立支票存款帳戶（帳號：五三五八三），於九十二年八
    月六日向上海商業儲蓄銀行北中和分行申請開立支票存款帳
    戶（帳號：00000000000000），領用支票使用；於九十三年
    一月九日被告前往寶華商業銀行松山分行以遺失為由掛失止
    付票號票號PB0000000號、PB0000000號二張受款人、發票日
    及金額均空白之支票，前往上海商業銀行北中和分行掛失止
    付票號NTA0000000號受款人、發票日、金額均空白之支票，
    票據掛失之原因係「於九十二年十一月底，票據遺失於台北
    市○○○路○段一六號九樓之三」等事實，已據被告供述在
    卷，並有上海商業銀行北中和分行九十五年四月二十一日上
    北中華中字第95001033號函送之客戶呈遠印刷有限公司自開
    戶日起至拒絕往來結清之往來明細表及退票明細、寶華商業
    銀行松山分行九十五年四月二十四日（95）寶松字第593號
    函送之客戶呈遠印刷有限公司之支票存款開戶迄今之存提款
    明細、票據掛失止付通知書影本二紙（本院卷第三十二頁至
    第三十八頁、第四十頁至第四十三頁、第四十八頁、第四十
    九頁）在卷可稽。
(二)、雖然被告否認有何誣告犯行，以前揭掛失止付支票確係失竊
    、遺失之詞置辯，而先後稱：「…該支票是失竊…是於九十
    三年一月二十八日在台北市○○○路○段一六號九樓之三失
    竊的…共失竊支票四、五張，該支票我當時是放在辦公室抽
    屜內，不知道遭何人竊走。未向警方報案，我有去申報掛失
    …」（九十三年四月六日警詢）、「…我的支票在我呈遠印
    刷有限公司的辦公室（南京東路一段）的抽屜內不見四、五
    張，我當時有去中山分局報案失竊…」（九十四年八月二十
    九日偵查）、「…九十二年九月底我到台北市松山分局報案
    遺失及失竊…」（九十四年九月十五日偵查）、「…支票是
    九十二年九月至十月的時候遺失的，我記得我有在九十二年
    九月到十月間報案…」（九十五年一月十三日準備程序）。
    惟，(1)就被告上開供詞，票號PB0000000號失竊之時間先後
    有九十三年一月二十八日失竊及九十二年九月、十月間之不
    同，而被告於九十二年底即已搬離台北市○○○路○段一六
    號九樓之三「金帝大樓」一節，已據證人許光熙（金帝大樓
    管理員）於九十三年八月十七日台北市政府警察局中山分局
    查訪紀錄表陳述明確，並為被告所自認，從而被告前揭於警
    詢時供稱PB0000000號支票係於九十三年一月二十八日在上
    址失竊之詞顯不足採；至於被告於偵查及本院調查審理時雖
    供稱PB0000000號支票係於九十二年九、十月間發現不見，
    並表示有報案云云，然經向台北市政府警察局松山分局函詢
    相關報案紀錄，台北市政府警察局松山分局於九十四年十月
    十七日北市警松刑字第09433156700號函覆：「於九十二年
    九月至十月間，無甲○○因支票失竊向分局報案之紀錄。」
    ，亦有台北市政府警察局松山分局北市警松刑字第0943315
    6700號函及附件（九十四年度偵緝字第一四六○號卷第二十
    四頁至第三十頁）可稽，又被告於九十三年四月六日警詢（
    九十三年度偵字第一五一九二號卷第二十頁）及九十五年四
    月十四日本院審理時亦供稱於九十二年九、十月間未向警方
    報案支票失竊一事，由於票號B0000000號支票上之發票人章
    －「呈遠印刷有限公司」、「甲○○」確係前揭支票印鑑章
    ，此為被告所自認，並有票據掛失止付通知書、遺失票據申
    報書影本各一紙在卷可稽（九十三年度偵字第一五一九二號
    卷第三十三頁、第三十四頁），被告復稱前揭支票原係已蓋
    妥發票人章，發票日、金額及受款人則均空白之空白支票，
    並於九十二年九、十月間即已發現失竊，如被告所述支票失
    竊之事屬實，是則持有上開空白支票之人隨時可填上發票日
    、金額而完成後行使，是則發現失竊後理應立即前往警察機
    關報案空白支票失竊及至付款銀行辦理票據掛失止付手續，
    以阻止支票經他人填載金額、日期完成後流通出去，被告卻
    遲至九十三年一月九日始前往付款銀行掛失止付，顯然有違
    常情。(2)又案外人乙○○於九十二年十一月五日前往台北縣
    五工三路一○六巷五號，持前揭票號PB0000000號，發票人
    為呈遠印刷有限公司，負責人甲○○，面額三十三萬四千九
    百五十元，發票日九十三年二月二十八日之支票向證人劉李
    金爾調借現金一節，已據證人劉李金爾於警詢、偵查時證述
    甚詳，並有票號PB0000000號支票影本一紙（九十三年度偵
    字第一五一九二號卷第三十一頁）在卷可稽，而且由前揭支
    票之背面蓋有「名德鋼鐵有限公司」、「乙○○」之印文背
    書，堪認證人劉李爾金前揭證詞真實；至於被告否認認識乙
    ○○，並表示未曾將票號 PB0000000號支票交付予乙○○，
    然而被告於九十四年八月二十九日偵查時曾稱：「（是否認
    識乙○○？）不認識，但我朋友跟我說他在鋼鐵業做模具…
    」，於九十五年四月十四日本院審理時亦稱：「…我也有請
    我的朋友幫忙找他（乙○○），我不知道他為何會躲起來…
    」等語，由被告上開陳述，顯然被告非不認識乙○○，且堪
    認其知悉 PB0000000號支票係乙○○持有中；此外，經核卷
    附之票號 PB0000000號支票影本及被告供承親自填寫之票據
    掛失止付通知書影本、遺失票據申報書影本，支票上之阿拉
    伯數字「9」、「0」、「3」、「5」之字型、筆法相近，被
    告於九十四年八月二十九日偵查時供稱：「…（本件支票三
    十三萬四千九百五十元被提示外，還有無其他支票遭竊被提
    示？）沒有。上開支票是我開好金額並蓋好大小章，因為我
    準備給客戶貨款…」，稽此益徵PB0000000號支票係被告填
    妥發票日、金額及蓋公司章完成發票行為後交付予客以支付
    貨款至明。至於被告聲請傳喚證人乙○○，惟經本院數度傳
    喚乙○○，均未到庭，且乙○○因涉犯詐欺案件經台灣台北
    地方法院檢察署通緝中，有台灣高等法院被告前案紀錄表可
    稽，本院認為本案事實已明，無再行傳喚之必要，併此敘明
    。
(三)、綜上論述，被告上開辯解無非事後卸責之詞，不足採信，本
    件事證明確，被告犯行堪以認定，應予依法論科。
二、核被告所為，係犯刑法第一百七十一條第一項之未指定犯人
    誣告罪。被告在上開時、地一次在遺失票據申報書上填寫
    PB0000000號、PB0000000號二張支票遺失，請求警察機關偵
    辦，係出於單一犯意之行為，為單純一罪。爰審酌被告無犯
    罪前科（有台灣高等法院被告前案紀錄表可稽）、未指定犯
    人誣告，使刑事追訴機關因此發動偵查，浪費刑事訴訟資源
    ，及其犯罪之動機、目的、手段、所生危害等一切情狀，量
    處如主文所示之刑，並諭知易科罰金之折算標準。
據上論斷，應依刑事訴訟法第四百五十二條、第二百九十九條第
一項前段，刑法第一百七十一條第一項、第四十一條第一項前段
，罰金罰鍰提高標準條例第一條前段、第二條，判決如主文。
本案經檢察官高怡修到庭執行職務。
中    華    民    國    95    年    6     月    2     日
                  刑事第十庭    審判長法  官  林婷立
                                      法  官  黃雅芬
                                      法  官  紀文惠
如不服本判決應於送達後十日內向本院提出上訴狀
以上正本證明與原本無異。
                                      書記官  惠  莊
中    華    民    國    95    年    6     月    2     日
附錄本案論罪科刑法條全文
刑法第一百七十一條第一項
未指定犯人，而向該管公務員誣告犯罪者，處一年以下有期徒刑
、拘役或三百元以下罰金。


司法院資訊處製作；財團法人民間司法改革基金會備份。
